【裁判字號】    97,易緝,157
【裁判日期】    971215
【裁判案由】    詐欺
【裁判全文】
臺灣高雄地方法院刑事判決             97年度易緝字第157號
公  訴  人  臺灣高雄地方法院檢察署檢察官
被      告  顏麗玉
上列被告因詐欺案件，經檢察官提起公訴（84年度偵字第12507
號），本院判決如下：
    主  文
本件免訴。
    理  由
一、公訴意旨係以：被告丁○○○於民國83年8 月間迄同年12月
    間，竟意圖為自己不法之所有，基於概括之犯意，分別（一
    ）以投資股票，或生意資金周轉或向銀行貸款後馬上還錢為
    由，簽發支票向蔡林豔騙取新台幣（下同）約811 萬元，向
    甲○○騙取285 萬元，向丙○○騙取約121 萬元，另向乙○
    ○騙取約256 萬元。（二）參加以林豔秋於81年12月間所召
    集，每會3 萬元之互助會，騙取會款30萬元，83年7 月間所
    召集每5 萬元之互助會，計騙取會款240 萬元。（三）參加
    甲○○與蘇月嬌共同召集之互助會，騙取會款40萬元。（四
    ）於83年11月5 日（起訴書誤載為84年11月5 日）自任會首
    ，每會會款10萬元，會員約20人，向甲○○、蔡林豔秋等人
    收取會款200 餘萬元後即逃逸無蹤，蔡林豔秋等人始知被騙
    ，因認被告涉犯刑法第339 條第1 項之詐欺罪嫌。
二、按案件時效已完成者，應諭知免訴之判決，刑事訴訟法第30
    2 條第2 款定有明文。次按被告行為後，刑法第80、83條關
    於追訴權時效期間、停止之規定，業已於94年2 月2 日修正
    公布，並於95年7 月1 日施行。現行刑法第2 條第1 項規定
    ：「行為後法律有變更者，適用行為時之法律。但行為後之
    法律有利於行為人者，適用最有利於行為人之法律」，因追
    訴權時效期間之長、短，關係是否行為人受到刑事追訴或處
    罰，而追訴時效完成者，依刑事訴訟法第302 條第2 款規定
    應諭知免訴判決，而免訴判決為實體判決，因此關於追訴時
    效期間之修正，應屬實體刑罰法律變更，而有刑法第2 條第
    1 項規定之適用（臺灣高等法院暨所屬法院因應新修正刑法
    施行座談會意見參照），合先敘明。
三、查修正前刑法第80條規定：「追訴權，因左列期間內不行使
    而消滅：一、死刑、無期徒刑或10年以上有期徒刑者，20年
    。二、3 年以上10年未滿有期徒刑者，10年。三、1 年以上
    3 年未滿有期徒刑者，5 年。四、1 年未滿有期徒刑罪者，
    3 年。五、拘役或罰金者，1 年。前項期間自犯罪成立之日
    起算。但犯罪行為有連續或繼續之狀態者，自行為終了之日
    起算」、修正前刑法第83條規定：「追訴權之時效，如依法
    律之規定，偵查、起訴或審判之程序，不能開始或繼續時，
    停止其進行。前項時效停止，自停止原因消滅之日起，與停
    止前已經過之期間，一併計算。停止原因繼續存在之期間，
    如達於第80條第1 項各款所定期間4 分之1 者，其停止原因
    視為消滅」；而修正後刑法第80條則規定：「追訴權，因下
    列期間內未起訴而消滅：一、犯最重本刑為死刑、無期徒刑
    或10年以上有期徒刑之罪者，30年。二、犯最重本刑為3 年
    以上10年未滿有期徒刑之罪者，20年。三、犯最重本刑為1
    年以上3 年未滿有期徒刑之罪者，10年。四、犯最重本刑為
    1 年未滿有期徒刑、拘役或罰金之罪者，5 年。前項期間自
    犯罪成立之日起算。但犯罪行為有繼續之狀態者，自行為終
    了之日起算」、修正後刑法第83條規定：「追訴權之時效，
    因起訴而停止進行。依法應停止偵查或因犯罪行為人逃匿而
    通緝者，亦同。前項時效之停止進行，有下列情形之一者，
    其停止原因視為消滅：一、諭知公訴不受理判決確定，或因
    程序上理由終結自訴確定者。二、審判程序依法律之規定或
    因被告逃匿而通緝，不能開始或繼續，而其期間已達第80條
    第1 項各款所定期間4 分之1 者。三、依第1 項後段規定停
    止偵查或通緝，而其期間已達第80條第1 項各款所定期間4
    分之1 者。前2 項之時效，自停止原因消滅之日起，與停止
    前已經過之期間，一併計算」。本件被告所涉嫌刑法第339
    條詐欺罪嫌，其法定本刑為5 年以下有期徒刑，追訴權時效
    期間依修正前刑法第80條第1 項第2 款規定為10年，再依修
    正前刑法第83條規定加計因通緝無法開啟審判之停止進行期
    間（10年追訴權時效期間4 分之1 即2 年6 月），修法前之
    追訴權時效加計停止期間即為12年6 月；而依修正後刑法第
    80條第1 項第2 款規定，其追訴權時效為20年，加計停止進
    行之期間（20年追訴權時效期間4 分之1 即5 年），則修法
    後之追訴權時效加計4 分之1 停止期間為25年，茲經比較新
    舊法之結果，自以修正前刑法上開規定，對於被告有利，依
    刑法第2 條第1 項規定，本件自應適用被告行為時之上開修
    正前刑法規定。
四、經查：本件被告犯罪終了期日為83年11月5 日，其追訴權時
    效期間，依修正前刑法第80條第1 項第2 款規定為10年，已
    如前述，經公訴人於84年6 月22日開始實施偵查，迄本院於
    84年12月13日發布通緝日止之期間（此期間不生時效進行之
    問題），再加計因被告通緝，致本案審判程序不能開始，而
    停止追訴權時效進行持續所達上開追訴權時間之4 分之1 期
    間（即2 年6 月），扣除檢察官於84年8 月14日提起公訴迄
    該案於84年8 月29日繫屬本院期間（此期間發生時效進行之
    效力），被告所犯前開詐欺犯行之追訴權時效應至96年10月
    11日完成，惟被告迄今仍未緝獲歸案，其所犯上開詐欺罪嫌
    之追訴權自已因時效完成而消滅，揆諸前揭說明，本件爰不
    經言詞辯論，逕為免訴之諭知。
據上論斷，應依刑事訴訟法第302 條第2 款、第307 條，判決如
主文。
中    華    民    國    97    年    12    月    15    日
                  刑事第一庭   審判長 法  官  蔡國卿
                                      法  官  王淑惠
                                      法  官  張琬如
以上正本證明與原本無異。
如不服本判決應於收受送達後10日內向本院提出上訴書狀，並應
敘述具體理由；如未敘述上訴理由者，應於上訴期間屆滿後20日
內向本院補提理由書（均須按他造當事人之人數附繕本）「切勿
逕送上級法院」。
中    華    民    國    97    年    12    月    15    日
                                      書記官  劉甄庭


司法院資訊處製作；財團法人民間司法改革基金會備份。
